【裁判字號】    90,交聲,508
【裁判日期】    900731
【裁判案由】    違反道路交通管理處罰條例聲明異議
【裁判全文】
臺灣臺北地方法院交通事件裁定                      九十年度交聲字第五八號
    異議人即
    受處分人  甲○○
右列受處分人因違反道路交通管理處罰條例案件，對於臺北市交通事件裁決所中華民
國九十年五月二十四日所為之處分（原處分案號：北市裁三字第駕裁二二－ＩＡ00
00000號），聲明異議，本院裁定如左：
    主      文
原處分撤銷。
甲○○在道路收費停車處所停車，不依規定繳費，處罰鍰新臺幣壹仟貳佰元。
    理      由
一、按在道路收費停車處所停車，不依規定繳費者，處新臺幣（以下同）六百元以上
    一千二百元以下罰鍰，道路交通管理處罰條例（九十年一月十七日總統修正公之
    道路交通管理處罰條例，其施行日期依同條例第九十三條規定須由行政院以命令
    定之，而行政院係於九十年四月三日以臺九十交字第０一九三一七號令發布修正
    後之該條例自九十年六月一日起施行，故以下所述及之本條例，如無特別註明，
    乃係修正生效後之新法，而於敘述上如係九十年一月十七日修正，同年六月一日
    生效施行前之該條例，則會在該條例下加註「舊法」以資辨明，先予敘明）第五
    十六條第一項第十一款定有明文。
二、本件受處分人即異議人甲○○所有ＥＲ—六六四七號自用小客車於八十九年十一
    月二十八日八時二十五分許，在臺北市○○○路○段，經臺北市停車管理處舉發
    在道路收費停車處所停車不依規定繳費違規，臺北市停車管理處嗣將舉發通知單
    送達於受處分人後，受處分人於舉發通知單上所載之應到案日期前向臺北市停車
    管理處提出申訴，仍認受處分人有其開違規行為，原處分機關乃依道路交通管理
    處罰條例（舊法）第五十六條第一項第十款規定於九十年五月十日裁處異議人罰
    鍰一千二百元。
三、受處分人聲明異議意旨否認有任何在道路收費停車處所停車，不依規定繳費等事
    實，或違反前揭道路交通管理處罰條例（舊法）第五十六條第一項第十款規定之
    行為，辯稱：（臺北市○○○○路上有許多不須繳費之停車位，（臺北市）停車
    管理處應舉證受處分人曾在須繳費之場地停車，否則受處分人不須繳交任何費用
    等語。惟查：（一）臺北市停車管理處曾以九十年一月八日北市停四字第九０六
    ００三五八００號函，向受處分人覆稱，受處分人如未收受補繳通知單，可以同
    意以補繳單遺失方式改處補繳停車費一五０元後，再註銷舉發等語，核與受處分
    人八十九年十二月三十日向臺北市停車管理處申訴函影本末載「本人（受處分人
    ）未收過在（臺北市○○○○路上的停車收費單，請查照」等語相符，足認受處
    分人初向臺北市停車管理處申訴時，係以未收獲停車收費單為理由，有臺北市停
    車管理處回覆本院函查事項之九十年七月十三日北市停四字第九０六二九七一五
    ００號函暨其附件可憑，至於受處分人嗣向原處分機關異議時，則改稱未在收費
    停車位停車等語，亦有受處分人所具之異議狀可佐，其異議理由，前後不一，已
    難採信；（二）且查，前開臺北市停車管理處回覆本院函查事項之九十年七月十
    三日北市停四字第九０六二九七一五００號函所附件「逾限未繳告發單」影本上
    ，除載有被告車號以外，復勾載受處分人車輛為裕隆廠牌，亦與受處分人所有上
    開自用小客車廠牌吻合，應非偶中，更足認定臺北市停車管理處所作上開告發及
    原處分機關所為裁定，尚無違誤，受處分人仍就其停車地點是否收費停車位等語
    ，一再爭執，核無所據，其異議意旨，均非可採。本件事證明確，受處分人之違
    規行為堪以認定。
四、綜上所述，受處分人確有於前揭時間在上址收費停車處所停車之違規行為，從而
    原處分機關依前揭道路交通管理處罰條例（舊法）第五十六條第一項第一款規定
    ，裁處受處分人罰鍰一千二百元，固非無見，惟如前所述，九十年一月十七日總
    統修正公布之道路交通管理處罰條例，已於同年六月一日生效施行，雖新法第五
    十六條第一項僅增列第十款就將原法條第一項第十款改列為同條項第十一款，惟
    就形式上觀察，此修正前後之法律顯有不同，應認係屬法律之變更（司法院第二
    廳八十一年十一月五日（八一）廳刑一字第一六二九０號函覆臺灣高等法院之法
    律座談會研究意見參照），原處分機關未及比較新舊法之適用而為處分，本件受
    處分人之異議雖無理由，惟原處分機關未及比較新舊法而為適用，自應由本院將
    原處分撤銷，而現行之道路交通管理處罰條例第四十五條第十三款規定，其修正
    後之新法，如前所述與修正前之舊法比較結果，舊法並未較有利於被告，依學者
    所認，行政罰在法律之適用上應有刑法第二條第一項「行為後法律有變更者，適
    用裁判時之法律。但裁判前之法律有利於行為人者，適用最有利於行為人之法律
    。」及稅捐稽徵法第四十八條之三「納稅義務人違反本法或稅法之規定，適用裁
    處時之法律。但裁處前之法律有利於納稅義務人者，適用最有利於納稅義務人之
    法律。」規定所揭示之「從新從輕」原則之類推適用（陳清秀著「依法行政與法
    律的適用」一文，收錄於翁岳生編「行政法」一書，第一七六頁至第一七九頁，
    八十七年三月版），本院自應適用修正生效後之新法為本件之裁判，仍以受處分
    人有違反道路交通管理處罰條例第五十六條第一項第十一款規定之行為，依該條
    規定從輕裁處受處分人罰鍰一千二百元如主文第二項所示，以符法治。
據上論斷，應依道路交通案件處理辦法第二十條前段，裁定如主文。
中      華      民      國    九十      年      七      月    三十一    日
                                      臺灣臺北地方法院交通法庭
                                          法  官  黃程暉
右正本證明與原本無異。
如不服本裁定，應於裁定送達後五日內向本院提出抗告狀。
                                          書記官  張華瓊
中      華      民      國    九十      年      八      月      六      日


司法院資訊處製作；財團法人民間司法改革基金會備份。
